【裁判字號】    96,交聲,1343
【裁判日期】    970128
【裁判案由】    違反道路交通管理處罰條例聲明異議
【裁判全文】
臺灣士林地方法院交通事件裁定        96年度交聲字第1343號
原處分機關  臺北市交通事件裁決所
異議人即    甲○○
受處分人
上列異議人即受處分人因違反道路交通管理處罰條例事件，對於
臺北市交通事件裁決所中華民國96年9 月6 日所為之北市裁四字
第裁22-ZBP006066號、第裁22-ZAQ010947號處分，聲明異議，本
院裁定如下：
    主  文
原處分均撤銷。
    理  由
一、按處理違反道路交通管理處罰條例事件，有關文書送達之程
    序，應依行政程序法之規定；送達，於應受送達人之住居所
    、事務所或營業所為之，對當事人送達，若應為送達處所不
    明者，行政機關得依申請，准為公示送達，當事人變更其送
    達處所，而不向行政機關陳明，致有前開情形，行政機關得
    依職權命為公示送達，此違反道路交通管理事件統一裁罰基
    準及處理細則第5 條，行政程序法第72條第1 項前段、第78
    條第1 項第1 款、第3 項分別定有明文，而依行政程序法第
    100 條及第110 條規定，舉發通知單既為書面處分，即應合
    法送達受處分人始生效力。舉發通知單如未合法送達受處分
    人，受處分人於裁決前既無從申訴及表示意見，亦無法到案
    聽候裁決或主動繳納罰款，於此情形下，裁決機關逕為處分
    ，其處分自非適法，為保障受處分人權益，自應撤銷裁決處
    分，由原舉發機關（或由裁決機關代為）重行送達舉發通知
    單，以資適法。
二、原處分意旨略以：本件原處分機關臺北市交通事件裁決所，
    係以異議人即受處分人所有之車牌號碼9D-3670 號自用小客
    車，於民國95年10月31日18時24分許北上經過國道高速公路
    楊梅收費站及19時4 分許經過泰山收費站，未依規定繳費，
    而依道路交通管理處罰條例第27條第1 項、違反道路交通管
    理事件統一裁罰基準及處理細則第43、44、67條規定，裁處
    罰鍰新臺幣（下同）共計12,000元。
三、聲明異議意旨略以：異議人就其車輛於上開時、地，通過收
    費站之事實不爭執，惟辯稱上開車輛當時已申辦ETC （國道
    電子收費設備），可通行ETC 車道，其既已斥資購置昂貴ET
    C 設備，實無拒繳區區新臺幣40元之通行費之理。再異議人
    之戶籍地於94年2 月16日已遷移新址，伊自始至終未接獲本
    件之舉發違反道路交通管理事件通知單，不知有違規情事，
    原舉發通知單既未合法送達，原處分機關即不得對異議人進
    行裁決，爰請求撤銷原處分等語云云。
四、經查：
    (一)本件車號9D-3670 號自小客車，於95年10月31日18時24分
      許北上行經楊梅收費站及19時4 分許行經泰山收費站之事
      實，為異議人所不否認，且有內政部警政署國道公路警察
      局公警局交字第ZBP006066 號、第ZAQ010947 號舉發違反
      道路交通管理事件通知單附卷可稽，則舉發機關以前開車
      號自小客車之違規事實，向自小客車所有人即異議人逕行
      掣單舉發，核無違誤，應先敘明。
    (二)次查，本件各原舉發單位於96年4 月9 日分別將上開舉發
      通知單交由郵政機關以掛號方式寄送，送達地址皆載明為
      「臺北市○○區○○路一段64號3 樓」，皆於96年4 月20
      日遭郵政機關以「新址不明」之理由退回，各原舉發機關
      復以公示送達方式辦理公示送達，異議人仍未完納，原處
      分機關乃逕行裁決等情，有內政部警政署國道公路警察局
      第一警隊公警一交字第0960107837號函附第ZAQ010947 號
      舉發通知單影本、公示送達公告暨公示送達清冊影本各1
      份、內政部警政署國道公路警察局第二警察隊公警二交字
      第0960271919號函附第ZBP006066 號舉發通知單影本、公
      示送達清冊、公示大宗單、查詢單各1 份及臺北市交通事
      件裁決所北市裁四字第裁22-ZBP006066號、第22-ZAQ0109
      47號違反道路交通管理事件裁決書各1 份在卷可稽。惟查
      ，異議人之戶籍地址於94年2 月16日已遷移至「臺北市○
      ○區○○街137 號」，此亦有異議人之個人基本資料查詢
      結果及戶口名簿影本各1 份在卷足憑，是本件尚無應受送
      達人處所不明之情，原舉發機關未查悉此情，將上揭違規
      通知單，仍依異議人舊址投郵遭退回後，復逕予公示送達
      等情，此與首揭公示送達要件亦有未符，則本案違規通知
      單既未合法送達異議人，原處分機關自不得逕予裁罰。從
      而，揆諸前揭規定與說明，原舉發機關之舉發違反道路交
      通管理事件通知單既未合法送達予異議人收受，原處分機
      關自無依上開道路交通管理處罰條例及違反道路交通管理
      事件統一裁罰基準及處理細則之規定予以裁罰之餘地，故
      原處分機關上開裁決程序，於法要有未合，尚難認異議人
      已逾應到案日期，自應由本院撤銷原處分，發回原處分機
      關另行合法送達舉發違反道路交通管理事件通知單後，再
      行循相關程序處理，以資適法。
據上論斷，應依道路交通案件處理辦法第20條，裁定如主文。
中    華    民    國    97    年    1     月    28    日
                    交通法庭法  官  高雅敏
以上正本證明與原本無異。
如不服本裁定，應於送達後5日內，向本院提出抗告狀。
                            書記官  田瑾俐
中    華    民    國    97    年    1     月    28    日


司法院資訊處製作；財團法人民間司法改革基金會備份。
